【裁判字號】    98,台上,6417
【裁判日期】    981029
【裁判案由】    違反毒品危害防制條例
【裁判全文】
最高法院刑事判決            九十八年度台上字第六四一七號
上  訴  人  甲○○
上列上訴人因違反毒品危害防制條例案件，不服台灣高等法院台
中分院中華民國九十六年六月二十日第二審判決（九十五年度上
訴字第三０一八號，起訴案號：台灣台中地方法院檢察署九十五
年度偵字第五三四七號、第五四三九號【原判決漏載後案號】）
，提起上訴，本院判決如下：
    主  文
上訴駁回。
    理  由
按刑事訴訟法第三百七十七條規定：上訴於第三審法院，非以判
決違背法令為理由，不得為之；是提起第三審上訴，應以原判決
違背法令為理由，係屬法定要件；如果上訴理由書狀並未依據卷
內訴訟資料具體指摘原判決不適用何種法則或如何適用不當；或
所指摘原判決違法情事，顯與法律規定得為第三審上訴理由之違
法情形不相適合；均應認其上訴為違背法律上之程式，予以駁回
。本件原判決維持第一審判決關於論處上訴人甲○○共同連續販
賣第一級毒品罪刑（處有期徒刑十年）部分，駁回上訴人就該部
分在第二審之上訴（第一審另論處上訴人詐欺取財、恐嚇取財等
罪刑部分，業據上訴人撤回其在第二審之上訴確定）。上訴人之
上訴意旨略稱：（一）行動電話ＳＩＭ卡之所有權是否移轉予消
費者，抑或仍保留於電信公司，應視該消費者與電信公司簽訂之
服務契約內容如何約定而定；第一審判決理由內雖說明扣案行動
電話之ＳＩＭ卡屬電信公司所有，不得宣告沒收，惟並未說明所
憑之證據，自屬理由不備；而該只行動電話之ＳＩＭ卡是否屬於
電信公司所有，亦非不能調查，第一審未予調查，亦屬證據調查
未盡，原判決未加糾正，仍予維持，同屬於法有違。（二）上訴
人始終否認曾販賣第一級毒品海洛因予黃俊惠及蘇文慶；而警方
採擷黃俊惠之尿液送驗，發現呈嗎啡陽性反應，僅能證明黃俊惠
曾施用過海洛因毒品，與上訴人曾否先後四次販賣海洛因毒品予
黃俊惠之事，並無必然關聯性，尚難據以補強黃俊惠在第一審之
不利證述確與事實相符；又蘇文慶所為不利於上訴人之供述，亦
無其他積極證據足以補強；均仍應調查其他必要證據，以資證明
黃俊惠、蘇文慶之不利證述，確與事實相符，原審未詳加推求，
逕以黃俊惠、蘇文慶分別於偵審中所為不利於上訴人之證述，認
定上訴人於民國九十五年二月底某日及三月初之某日，在台中市
○○路后庄里果菜市場附近，分別以每包新台幣（下同）一千元
、二千元之代價販賣第一級毒品海洛因予黃俊惠各一次，嗣又於
九十五年三月五日、六日，在彰化縣彰化市○○路某處，以每包
四千元、一千元之代價各販賣第一級毒品海洛因予黃俊惠一次，
以及在台中市水湳機場附近，以每包海洛因一千元至二千元不等
之代價，販賣第一級毒品海洛因予蘇文慶四次，自屬於法有違。
（三）原判決事實欄雖認定上訴人係意圖營利而連續販賣海洛因
毒品予蘇文慶、黃俊惠，惟於理由內並未具體說明為此認定所憑
之證據及其理由，祇以：「我國查緝毒品之販賣一向執法甚嚴，
對於販賣毒品者尤科以重度刑責，使海洛因、甲基安非他命等毒
品均趨量微價高；又販賣毒品者，非可公然為之，亦無公定之價
格，不論任何包裝，均可任意分裝增減分量，而每次買賣之價量
，亦可能隨時依雙方間之關係深淺、資力、需求量及對行情之認
知、來源是否充裕、查緝是否嚴緊，購買者被查獲時供出購買對
象之可能性風險之評估等，因而異其標準，並機動調整，非可一
概而論，販賣之利得除經坦承犯行或價量俱臻明確外，委難察得
實情，販賣之人從價差或量差中牟利方式雖異，其意圖營利之非
法販賣行為則一。甲○○自始否認販賣海洛因之犯行，且證人亦
不知甲○○販入毒品之成本為何，致無法查得販賣之實際利得為
何，惟甲○○與證人間並非至親，當無屢屢甘冒重典依購入價格
轉售而毫無利得之可能，其有營利之意圖，要無疑義」等臆測之
詞，推論上訴人販賣海洛因毒品予蘇文慶及黃俊惠均意在營利，
自屬理由不備。（四）依原判決理由說明，係採納台灣台中地方
法院九十五年度訴字第二一六一號案卷宗資料，作為判決之基礎
，惟原審審判長於審判期日並未向上訴人提示該卷宗或告以要旨
，亦未將該卷宗影印附卷，致於本案卷宗內難以考見，有應於審
判期日調查之證據未予調查及採為判決基礎之證據實際上並不存
在等違法。（五）依原判決理由說明，並未採納證人蘇文慶、黃
俊惠之警詢陳述作為判決之證據，惟其理由內記載：「上開證
人之上開陳述，核與事證相符，具有可信之情況，復為證明被告
之犯罪事實所必要，所為陳述得為證據」，於法顯有未合等語。
惟查：原判決綜合卷內證據資料及調查證據之結果，認定上訴人
其事實欄所載之犯行，已於理由內詳敘其調查證據之結果及取捨
證據認定之理由，並就上訴人否認犯罪所持之辯解，認非可採，
詳予指駁。復依憑調查證據之結果，說明認定上訴人販賣海洛因
毒品予蘇文慶、黃俊惠均意在營利所憑之理由。從形式上觀察，
原判決並無證據調查未盡、理由不備、採證違背證據法則等違背
法令之情形。上訴意旨（二）、（三）均置原判決事實欄明確認
定及理由內已詳予說明之事項於不顧，徒憑己意，或仍對事實審
法院無違於證據法則之採證認事自由判斷職權之合法行使，再為
單純事實上爭執；或猶執原判決未說明認定上訴人販賣海洛因予
蘇文慶、黃俊惠均係意圖營利所憑之理由等語，指摘原判決理由
不備；均不足以辨識原判決關於上訴人部分已具備違背法令之形
式要件。又原判決理由內既已明白認定扣案行動電話之ＳＩＭ卡
仍屬於電信公司所有，則其維持第一審就該片ＳＩＭ卡不予宣告
沒收之判決，即未違法。況且原審審判長於審判期日，就上訴人
被訴之犯罪事實為訊問前，詢問上訴人及其選任辯護人廖志堯律
師：「尚有證據請求調查？」，又均答稱：「無」。上訴意旨（
一）至法律審之本院，始又執原審未調查扣案行動電話之ＳＩＭ
卡是否仍屬於電信公司所有等語，指摘原判決證據調查未盡，自
非依據卷內資料而為主張。至於原審審判長於審判期日，雖未將
採納作為判決基礎之台灣台中地方法院九十五年度訴字第二一六
一號案卷宗資料，向上訴人提示或告以要旨，又未將該卷宗影印
附卷，致此部分踐行之訴訟程序，尚非適法；惟除去該卷宗資料
，本件依憑證人黃俊惠於第一審證稱：「（問：有無曾經施用毒
品？）有」、「（問：是什麼樣毒品？）之前是安非他命及海洛
因」、「（問：你二月開始用的毒品為何？）海洛因」（見第一
審卷第一四七頁、第一四八頁）及卷附之黃俊惠台灣高等法院被
告前案紀錄表等證據資料，本部分仍可為同一之認定，則此項訴
訟程序及採證之瑕疵，於判決結果既無影響，依刑事訴訟法第三
百八十條規定，仍難執為提起第三審上訴之適法理由。上訴意旨
（四）執此指摘原判決違法，亦非合法。又依原判決理由說明，
並未採納證人蘇文慶、黃俊惠之警詢陳述作為判決之證據，則原
判決理由記載：「上開證人之上開陳述，核與事證相符，具有可
信之情況，復為證明被告之犯罪事實所必要，所為陳述得為證據
」，顯屬於判決結果無影響之贅載，上訴意旨（五）執此指摘原
判決違法，顯與法律規定得為第三審上訴理由之違法情形不相適
合。綜上所論，本件上訴違背法律上之程式，予以駁回。
據上論結，應依刑事訴訟法第三百九十五條前段，判決如主文。
中    華    民    國  九十八  年    十    月  二十九  日
                      最高法院刑事第七庭
                          審判長法官  林  永  茂
                                法官  吳  昆  仁
                                法官  蘇  振  堂
                                法官  蕭  仰  歸
                                法官  林  立  華
      本件正本證明與原本無異
                                      書  記  官
中    華    民    國  九十八  年   十一   月    三    日
                                                       R


司法院資訊處製作；財團法人民間司法改革基金會備份。
